【裁判字號】    95,訴,484
【裁判日期】    950927
【裁判案由】    強盜
【裁判全文】
臺灣雲林地方法院刑事判決               95年度訴字第484號
公  訴  人  臺灣雲林地方法院檢察署檢察官
被      告  乙○○
指定辯護人  吳啟銘律師
上列被告因強盜等案件，經檢察官提起公訴（95年度偵字第2653
、2735號），本院判決如下：
    主  文
乙○○連續意圖為自己不法之所有，攜帶兇器，以強暴至使不能
抗拒，而取他人之物，處有期徒刑捌年；又攜帶兇器搶奪，因防
護贓物、脫免逮捕，當場施以強暴，處有期徒刑柒年貳月。應執
行有期徒刑拾肆年陸月。
    事實及理由
壹、犯罪事實：
一、乙○○因積欠地下錢莊債務，竟基於意圖為自己不法所有之
    概括犯意，於民國95年5 月13日凌晨1 時50分許，騎乘車牌
    號碼LSW-993 號重型機車，攜帶客觀上足以對人之生命、身
    體安全產生危害之兇器電擊棒1 支，進入雲林縣元長鄉○○
    路32之2 號統一超商內，先在店內閒逛以伺機行動，隨後即
    走向收銀台，並取出預藏之電擊棒，以電擊棒在收銀員丙○○面前晃動，喝令丙○○交付新台幣（下同）2 千元，以此
    脅迫方式，至使丙○○不能抗拒，而依其指示由收銀機內取
    出百元紙鈔4 張、50元硬幣數枚（總計2 千餘元）交付予乙○○，並任令乙○○將放置在櫃臺上之香菸2 包強行取走，
    乙○○得手後據為己有，騎乘上開機車逃逸。
二、乙○○復於95年5 月17日下午6 時40分許，騎乘上開重型機
    車，攜帶前揭足為兇器使用之電擊棒1 支，前往雲林縣北港
    鎮○○里○○路150 號「省錢超市」內，趁收銀員甲○○替
    客人丁○○結帳而將收銀機開啟不及防備之際，徒手搶奪甲○○管領支配之收銀機內千元紙鈔4 張，得手後，正欲轉身
    離去時，丁○○見狀，旋即上前捉住乙○○之衣領以防其逃
    逸，詎乙○○竟為防護贓物及脫免逮捕，當場取出其預藏之
    電擊棒，朝丁○○之右手攻擊，對丁○○施以強暴。同時乙○○見丁○○手中握有現金1,200 元，遂承繼前開強盜之概
    括犯意，以電擊棒攻擊丁○○，以此強暴之方式，至使丁○○不能抗拒，而強行取走丁○○所有之現金1,200 元後逃逸
    ，丁○○於遭強盜後，仍奮力追躡乙○○，乙○○則接續以
    電擊棒攻擊丁○○之身體2 次。嗣於同日下午9 時30分許，
    警員據報在嘉義縣民雄鄉中央村田中央21號之1 乙○○住處
    ，將其緝捕而查悉上情。
貳、認定犯罪事實所憑之證據及理由：
一、證據能力部分：
    被告乙○○、辯護人對於檢察官所舉書面供述證據之證據能
    力，於審判程序同意作為證據，本院審酌該等書面作成時之
    情況，認為適當，依刑事訴訟法第159 條之5 第1 項之規定
    ，認有證據能力。
二、證明力部分：
(一)被告乙○○於本院審理時之自白。
(二)證人丙○○於警詢及偵查中之證述：證明被告有犯罪事實一(一)
  之犯行（見95偵2653號卷第16頁至第18頁、第25頁至第26頁、
  第52頁至53頁）。
(三)證人甲○○於警詢及偵查中之證述：證明被告有犯罪事實一(二)
  之犯行（見北港警卷第7 頁至第9 頁、95偵2653號卷第46 頁
  至第47頁）。
(四)證人丁○○於警詢及偵查中之證述：證明被告有犯罪事實一(二)
  之犯行（見北港警卷第10頁至第12頁、95偵2653號卷第53頁）
  。
(五)蒐證照片17張（見95偵2653號卷第33頁至第35頁、北港警卷第
  29頁至第33頁、偵卷第39頁至第40頁）。
(六)贓物認領保管單1 紙（見北港警卷第16頁）。
(七)省錢超市翻拍照片4張（見北港警卷第27頁至第28頁）。
(八)綜上所述，足認被告自白與事實相符，應可採信。本件事證明
  確，被告乙○○犯行應堪認定。
、論罪科刑之理由：
一、按行為後法律有變更者，適用行為時之法律。但行為後之法
    律有利於行為人者，適用最有利於行為人之法律，刑法第2
    條第1 項定有明文。本件被告行為後，刑法及刑法施行法業
    於94年2 月2 日修正公布，並於95年7 月1 日施行，依上開
    法律規定，自應為新舊法律之比較適用。又比較新舊法時，
    應就罪刑有關之一切事項，比較其全部之結果，而為一體之
    適用，不應一部分適用新法，一部分適用舊法。茲就本件新
    舊法比較情形說明如下：
  (一)修正前刑法第56條連續犯規定，具連續關係之數罪係以一罪
    論斷，並加重其刑，惟修正後刑法已刪除連續犯之規定，則
    原具連續關係之數罪均應依數罪併罰之規定分論併罰。比較
    新舊法之規定，修正前刑法第56條連續犯之規定較有利於被
    告。
  (二)修正前刑法第51條規定：「數罪併罰，分別宣告其罪之刑，
    依左列各款定其應執行者：」其中第5 款規定：「宣告多數
    有期徒刑者，於各刑中之最長期以上，各刑合併之刑期以下
    ，定其刑期。但不得逾二十年」；修正後刑法第51條第5款
    規定：「宣告多數有期徒刑者，於各刑中之最長期以上，各
    刑合併之刑期以下，定其刑期。但不得逾三十年」。比較結
    果，修正前刑法第51條第5 款之規定，較有利於被告。
  (三)綜上，經整體比較結果，本件應適用修正前刑法之相關規定
    ，較有利於被告。
二、按刑法第321 條第1 項第3 款之攜帶兇器竊盜罪，係以行為
    人攜帶兇器竊盜為其加重條件，此所謂兇器，其種類並無限
    制，凡客觀上足對人之生命、身體、安全構成威脅，具有危
    險性之兇器均屬之，且祇須行竊時攜帶此種具有危險性之兇
    器為已足，並不以攜帶之初有行兇之意圖為必要，最高法院
    79年台上字第5253號著有判例可資參照。查被告乙○○用以
    強盜及準強盜犯行之電擊棒1 支雖未扣案，惟據證人甲○○
    於警詢及偵查中證述：因為在黑暗中電擊棒發出強烈的光線
    且發出聲音，我能確認乙○○是以電擊棒對丁○○電擊等語
    ，及證人丁○○於警詢及偵查中證述：我左右手皆遭電擊受
    傷等語，足認該電擊棒能發出高壓電擊、功能正常，於客觀
    上已足對人之生命、身體、安全構成威脅，自應認為可作兇
    器使用。是核被告乙○○所為，就犯罪事實一(一)部分，係犯
    刑法第330 條第1 項、第321 條第1 項第3 款之攜帶兇器強
    盜罪。就犯罪事實一(二)前段部分係犯刑法第330 第1 項、第
    329 條之加重準強盜罪，就犯罪事實一(二)後段部分係犯刑法
    第330 條第1 項、第321 條第1 項第3 款之攜帶兇器強盜罪
    。檢察官原認就犯罪事實一(二)後段部分被告係犯刑法第326
    條第1 項、第321 條第1 項第3 款之加重搶奪罪，然此業經
    到庭檢察官變更起訴法條為刑法第330 第1 項、第329 條之
    加重準強盜罪，惟此部分本院認被告乙○○持電擊棒攻擊證
    人丁○○而強盜其手中所握現金之行為，顯已達至使證人丁○○不能抗拒之程度，是此部分被告所犯應係已構成刑法第
    33 0條第1 項、第321 條第1 項第3 款之攜帶兇器強盜罪，
    檢察官認應依加重準強盜罪處斷，尚有未洽，惟起訴事實相
    同，爰依法變更起訴法條，併予敘明。
三、被告上開2 次加重強盜行為，時間緊接，所犯構成要件相同
    ，顯係基於概括犯意反覆為之，為連續犯，應依修正前刑法
    第56條之規定論以以強暴至使不能抗拒，而取他人之物1 罪
    ，並加重其刑。
四、被告所犯連續加重強盜罪及加重準強盜罪，犯意各別，罪名
    不同，應分論併罰之。檢察官認被告所犯之2 次加重強盜行
    為應分論併罰，尚有未洽，併此敘明。
五、爰審酌被告不思循合法正當途徑獲得財富，竟運用智慧於不
    當之途，其以電擊棒強盜他人財物，對社會治安之破壞甚大
    ，甚且造成被害人內心相當程度之恐懼，犯罪所生之危害可
    稱嚴重。惟考量被告犯後坦白犯行，所得財物非鉅等一切情
    狀，量處如主文所示之刑。並定其應執行刑。
六、電擊棒1 支業經被告丟棄，顯已滅失，爰不另為沒收之諭知
    。
七、至辯護人請求依刑法第59條酌減被告刑度，然本院認為被告
    係因積欠地下錢莊債務，缺錢還債而犯案，其犯案動機不良
    ，且被告於相當短之期間內，先後2 次持電擊棒強盜，依被
    告之惡性、犯罪情節、犯罪所生之危害觀之，難認有情輕法
    重、刑罰過苛之處。本院認為被告須相當時間進行隔離矯治
    ，促其培養尊重他人財物之正確觀念，不宜再依刑法第59條
    之規定酌減其刑，附此敘明。
肆、應適用之法律：
一、刑事訴訟法第299 條第1 項前段、第300條。
二、修正前刑法第56條、刑法第330 條第1 項、第321 條第1 項
    第3款、第329 條第1 項、修正前第51條第5 款。
本案經檢察官朱健福到庭執行職務。
中    華    民    國    95    年    9     月    27    日
            刑事第六庭  審判長法  官  吳基華
                              法  官  林俊良
                              法  官  蔡世芳
以上正本證明與原本無異。
如不服本判決，應於判決送達後10日內，向本院提出上訴狀（須
附繕本）。
                              書記官  葉政
中    華    民    國    95    年    9     月    28    日
附錄本案論罪科刑條文：
中華民國刑法第330條第1項
（加重強盜罪）
犯強盜罪而有第 321 條第 1 項各款情形之一者，處 7 年以上有
期徒刑。
中華民國刑法第321條第1項第3款
（加重竊盜罪）
犯竊盜罪而有左列情形之一者，處 6 月以上、 5 年以下有期徒
刑：
三  攜帶兇器而犯之者。


司法院資訊處製作；財團法人民間司法改革基金會備份。
